【裁判字號】    90,易,816
【裁判日期】    900809
【裁判案由】    妨害公務
【裁判全文】
臺灣屏東地方法院刑事判決                            九十年度易字第八一六號
    公  訴  人  臺灣屏東地方法院檢察署檢察官
    被      告  甲○○
右列被告因妨害公務等案件，經檢察官提起公訴（九十年偵度字第三五四五號），本
院判決如左：
    主  文
甲○○連續無正當理由逃避依國家安全法第四條規定所實施之檢查，處有期徒刑參月
，如易科罰金，以參佰元折算壹日。
    事  實
甲○○為朝清水產有限公司之雇員，從事箱網養殖業，於民國（下同）九十年六月二
日上午八時五十分許，在屏東縣枋山鄉內行政院海岸巡防署（以下簡稱海巡署）第六
二岸巡大隊所屬楓港安檢站，持「黃永茂」報關簿報關出港，因欲駕駛另一航行於我
國海域內之無籍膠筏出海（未出領海外），為該站安檢人員陳龍德發現示意不得出港
，並表示要依國家安全法第四條之規定對甲○○及該膠筏進行檢查時，甲○○明知陳
龍德正在執行該項安全檢查之勤務，竟不予理會，基於概括之犯意，先強行駕駛上開
無籍膠筏出港而逃避該項檢查；又於同日下午十二時十五分，在屏東縣枋寮鄉北勢寮
安檢站，駕駛上開膠筏持該「黃永茂」報關簿欲報關入港時，為該站安檢人員古建明
發現證件不符，要求前往安檢站接受依前開法律而進行檢查時，竟繼前開逃避檢查之
犯意，明知古建明在執行該項對膠筏船員之安全檢查勤務，為逃避檢查，而擅自出關
強行駕車離去，嗣於九十年六月二日上午四時五十二分許，在北勢寮安檢站為警查獲
。案經行政院海岸巡防署第六二岸巡大隊移送臺灣屏東地方法院檢察署檢察官偵查起
訴。
    理  由
一、訊據被告甲○○固承認有於前開時地，持黃永茂名義之報關簿駕駛上開膠筏出海
    ，嗣再駕駛同膠筏至北勢寮安檢站，並先後經安檢人員表示檢查之意之事實，惟
    辯稱其於出港時確有接受檢查，而於回港時，係因肚子餓急著吃飯，打算用完餐
    後再返回接受檢查等語。然查，被告於前開時地，經海巡署安檢人明白表示命被
    告依法接受檢查時，並未依指示停筏接受檢查，反而先後加速駕膠筏及駕車離去
    ，逃避檢查，且未曾向執勤安檢人員表示要先用餐後再返回受檢之事實，已經證
    人即海巡署安檢人員古建明、陳龍德先後分別於警、偵訊中結證屬實，此各有其
    筆錄可稽；次查，被告於偵查中第一次偵訊時自承於安檢人員表示要進行檢查時
    ，其向安檢人員表示要先行用餐等語，可見其確有聽見安檢人員要求其接受檢查
    之指示，且被告所持用以報關出港及入港之資料為黃永茂之名義所有，並非為被
    告所有，此已為被告坦承無誤，並有漁船進出港登記簿、執勤工作記錄簿在卷可
    稽，可見被告明知其所持用之證件並不合法，不得據以報關出港，並顯然於安檢
    人員查驗時會進一步加以檢查，詎被告明知於此，仍為逃避檢查而先後駕駛膠筏
    及汽車離開，其故意逃避檢查之意圖已經明確。綜上所述，被告所辯，不足採信
    ，其故意逃避檢查之行為，已堪認定。
二、按「警察或海岸巡防機關於必要時，對左列人員、物品及運輸工具，得依其職權
    實施檢查：一、入出境之旅客及其所攜帶之物件；二、入出境之船舶、航空器及
    其客貨；三、航行境內之船筏、航空器及其客貨；四、前二款運輸工具之船員、
    機員、漁民或其他從業人員及其所攜帶之物件」，國家安全法第四條第一項定有
    明文，被告無正當理由違反上開規定而逃避該項檢查，核其所為，係犯國家安全
    法第六條第二項之罪，公訴意旨認係犯刑法第一百三十五條之妨害公務罪，然查
    該罪係以行為人對於公務員於執行職務時，施強暴脅迫為構成要件，然被告於前
    開安檢人員要求被告接受檢查時，係逕行將膠筏及汽車駛離現場，並未直接對於
    安檢人員施以何強暴脅迫行為，此已經證人陳龍德、古建明於偵查中陳明，核與
    該罪之構成要件有間，惟與本院所認定被告之逃避檢查之社會基本事實仍屬同一
    ，應由本院依職權變更起訴法條，並予審判，附此敘明。被告先後二次逃避上開
    檢查，其手法相同，反覆為之，所犯又係構成要件同一之罪名，顯係基於概括之
    犯意，應依連續犯之規定論以一罪。審酌被告並無前科，此有其前科表為憑，素
    行良好、犯罪動機、目的、手段、致生危害於港口安全檢查業務之執行、犯後一
    再否認犯行，未見悔意等一切情狀，爰酌情量處如主文所示之刑，並諭知易科罰
    金之折算標準。
據上論斷，應依刑事訴訟法第二百九十九第一項前段、第三百條，國家安全法第六條
第二項，刑法第十一條前段、第五十六條、第四十一條第一項、罰金罰鍰提高標準條
例第二條，判決如主文。
本案經檢察官蔣忠義到庭執行職務。
中      華      民      國      九十      年      八    月    九    日
                                      臺灣屏東地方法院刑事第二庭
                                          法  官   莊鎮遠
右判決正本證明與原本無異。
對於本判決如有不服應於收受送達後十日內向本院提出上訴書狀上訴於台灣高等法院
高雄分院並按他造當事人之人數附具繕本。
                                          書記官   魏慧夷
中    華    民    國     九十      年      八      月       十三      日
附錄本判決論罪之法條：
國家安全法第六條
違反第三條第一項規定未經許可入出境者，處三年以下有期徒刑﹑拘役或科或併科新
臺幣九萬元以下罰金。
無正當理由拒絕或逃避依第四條規定所實施之檢查者，處六月以下有期徒刑﹑拘役或
科或併科新臺幣一萬五千元以下罰金。


司法院資訊處製作；財團法人民間司法改革基金會備份。
